福建金門地方法院交通事件裁定　　　　　96年度交聲字第16號
異　議　人　甲○○
代　理　人　李志澄律師
上列受處分人因違反道路交通管理處罰條例案件，對於金門縣公
路監理所96年8月13日所為之裁決處分（處分案號：金監裁字第
裁36-T00000000號）聲明異議，本院裁定如下：
    主  文
原處分撤銷。
甲○○不罰。
    理  由
一、原處分意旨略以：受處分人即異議人甲○○於民國96年5月2
    6日上午9時17分，駕駛車牌號碼VU-109號大客車，於金城鎮
    ○○路5巷車站路段，因違反道路交通安全規則 (第89條第1
    項第6款)，因而致人死亡。後經據報到場處理之金門縣警察
    局金城警察所警員，認為異議人有「違反道路交通安全規則
    肇事致人死亡」之違規行為，而予以開單舉發。又原處分機
    關即金門縣公路監理所經查證後，復以異議人之前述違規事
    實明確，乃根據道路交通管理處罰條例第61條第1項第4款之
    規定，裁處異議人吊銷駕駛執照，並3年內禁止考照等語。
二、聲明異議意旨則略以：
  (一)本件行車事故發生之時，異議人所駕駛之大客車已自金城車
    站2路公車月台，駛過1號月台，車頭並已略超過該車站原設
    種有綠化植栽之花壇，其行駛距離應已達1輛公車車身長度
    以上，故事實上異議人已起步前行至少10公尺。異議人之車
    輛既已起步並駛至事故地點，因被害人違規在未劃設人行道
    之道路上不靠邊通行，且未注意左右來車即突然穿越道路，
    乃肇致本件車禍之發生。則本件情形顯與道路交通安全規則
    第89條第1項第6款之有關起步前之規定無關，異議人於起步
    前已為顯示方向燈、注意前後左右有無障礙或車輛行人等動
    作，始為起步前行，並無違規，系爭裁決書引據此第89條第
    1項第6款之定為據，認定意議人有違規情形，顯有誤解。
  (二)本案雖經福建省金門縣車輛行車事故鑑定委員會鑑定，認為
    異議人於起駛前應注意前後左右有無障礙或車輛行人並應讓
    行進中之車輛行人優先通行，惟經異議人提出覆議後，經福
    建省金門縣車輛行車事故覆議鑑定委員會覆議結果，認為異
    議人所駕駛之營業大客車有道路優先路權，異議人駕駛VU-1
    09號大客車尚無發現明顯過失。
  (三)按法律上之過失責任，必須符合「應注意、能注意而不注意
    」之要件，然依件事故地點之實際情況顯示，被害人突然違
    規穿越道路之地點，係設有花壇其上並種有綠化林木遮蔽，
    已難以查見行人突然穿越，而被害人因身形矮小，又有駝背
    ，其立姿身高僅130公分左右，而異議人所駕駛之大客車擋
    風玻璃下緣至地面約170公分，130公分之身高根本在擋風玻
    璃下緣之視界外，其冒然違規穿越，顯非營大客車駕駛所在
    之位置所能注意而不注意，更何況異議人之駕駛座邊又有售
    票機、驗票機等設備，對於右前方視界，亦有部分遮蔽死角
    而更難以注意，故異議人對本件行車事故之發生，應無欠缺
    注意之過失責任。異議人因本件行車事故所涉犯之「業務過
    失致死」案件，業經福建金門地方法院檢察署以96年度偵字
    第339號為不起訴處分，亦認定異議人並過失。異議人應無
    任何違反道路交通安全規則之情形，更無原處分旨所稱「違
    反道路交通安全規則肇事致人死亡」之違規行為，故異議人
    不服原裁決，乃提起本件異議。
三、受處分人即異議人甲○○固不否認有於前述時間，駕駛車牌
    號碼VU-109號大客車，於金城鎮○○路5巷車站路段，與違
    規穿越道路之被害人李莊彩霞，發生撞擊，致被害人不幸死
    亡等事實，然堅稱對於本件車禍之發生並無過失可言。經查
    ，本件車禍發生後，金城警察所即囑託福建省金門縣車輛行
    車事故鑑定委員會就肇事責任加以鑑定，鑑定結果認為異議
    人於起駛前應注意前後左右有無障礙或車輛行人並應讓行進
    中之車輛行人優先通行，嗣異議人對於鑑定結果不服，向福
    建省金門縣車輛行車事故覆議鑑定委員會聲請覆議，覆議結
    果變更原鑑定意見，認為異議人尚未發現明顯過失。異議人
    因撞擊被害人，致被害人傷重不治死亡，案經被害人家屬提
    出告訴後，福建金門地方法院檢察署檢察官亦以異議人「於
    車輛行駛中，突遇被害人近距離貿然自車前走過，顯已非其
    客觀上所能予以注意，本件實難認被告對此有何預見可能，
    或有足夠時間採取任何措施，以避免危險結果之發生，是應
    認被告之駕駛行為並無過失」等語，對被告為不起訴處分，
    此有福建金門地方法院檢察署96年度偵字第339號不起訴處
    分書在卷可憑。從而，異議人並無原處分意旨所指「違反道
    路交通安全規則肇事致人死亡」之違規行為，應無疑義。
四、綜上所述，受處分人即異議人甲○○於前述時、地，既未有
    原處分意旨所稱「違反道路交通安全規則肇事致人死亡」之
    違規情事，則原處分機關即金門縣公路監理所裁罰之事實基
    礎即不存在，原處分於法即有未合。而本件異議人之異議內
    容，經核為有理由，故應由本院裁定將原處分撤銷，並另為
    異議人不罰之諭知，以資適法。
五、據上論斷，應依道路交通案件處理辦法第20條前段，裁定如
    主文。
中　　華　　民　　國　　96　　年　　12　　月　　19　　日
　　　　　　　　　　　　　　　交通法庭法　官　鄭銘仁
以上正本證明與原本無異
如不服本裁定應於送達後5日內向本院提出抗告狀
            　　　　　　　　　　　　　書記官　許永溪
中　　華　　民　　國　　96　　年　　12　　月　　21　　日
